【裁判字號】    95,上,113
【裁判日期】    950411
【裁判案由】    損害賠償
【裁判全文】
臺灣高等法院民事判決                   95年度上字第113號
上  訴  人  吳必即冠霆商行
訴訟代理人  乙○○
被上  訴人  英屬維京群島商漢登企業有限公司
法定代理人  甲○○
訴訟代理人  蔡瑞森  律師
            賴文萍  律師
上列當事人間損害賠償事件，上訴人對於中華民國94年12月30日
台灣台北地方法院94年度訴字第3652號第一審判決提起上訴，本
院於95年3月28日言詞辯論終結，判決如下：
    主      文
上訴駁回。
第二審訴訟費用上訴人負擔。
    事實及理由
一、上訴人起訴主張：伊於民國（下同）89年間向訴外人凱育國
    際有限公司（下稱凱育公司）取得「HANG TEN」襪類台灣地
    區唯一總經銷，所經銷之產品均有防偽雷射商標，而被上訴
    人雖曾於92年 3月15日來函告知凱育公司之代理權已移轉予
    他人之事實，但該函未提及伊先前向凱育公司所購買庫存之
    襪品該如何處理，故庫存商品直至94年 2月份才銷售完畢；
    詎料被上訴人於94年 3月21日寄發存證信函予伊之下游經銷
    商即訴外人全聯實業股份有限公司（下稱全聯公司），告知
    全聯公司所販售之「HANG TEN」襪品均為仿冒品，致伊之商
    譽受損，並使全聯公司無法銷售上開商品及給付伊貨款，伊
    乃於94年 3月30日去函要求被上訴人提出說明，但被上訴人
    卻未予理會，且其始終無法證明伊所銷售之「HANG TEN」襪
    品係仿冒品，又凱育公司雖已無商標代理權，惟伊所販賣之
    商品乃凱育公司擁有代理權時製造之商品，並無違法情事。
    再者，凱育公司前手代理商三力運動用品有限公司（下稱三
    力公司）所生產貼有三力公司出品之「HANG TEN」襪類之產
    品現仍在市面販售，益見伊嗣後將庫存之「HANG TEN」襪品
    出售予全聯公司，並無違法之處，被上訴人發函予全聯公司
    之行為造成伊商業損失及商譽損害重大，若以伊每年新台幣
    （下同）20萬元之商譽計算，伊損失約略200萬元等語 ，為
    此依侵權行為之法律關係，請求被上訴人賠償伊商業損失及
    商譽損害。爰聲明：(一)被上訴人應給付上訴人200萬元 。(二)
    上訴人願供擔保，請准宣告假執行。
二、被上訴人則以：註冊第 44655號、第44656號及第69912號商
    標（下稱系爭3註冊商標）為訴外人英屬維京群島商ILC商標
    公司（ILC Trademark Corporation，下稱ILC商標公司）所
    有之著名商標，伊業經ILC商標公司授權使用系爭3註冊商標
    於專用商品。嗣伊與訴外人凱育公司於88年10月 1日簽定授
    權合約，並於89年 3月26日簽署生效，授權凱育公司使用、
    製造及銷售系爭 3註冊商標之襪類商品，然由於凱育公司違
    反前述授權合約之規定，積欠權利金，伊於92年 1月10日終
    止與凱育公司間之授權關係，並要求凱育公司立即停止製造
    、銷售或使用系爭 3註冊商標，亦應全面回收尚未售出之商
    品，避免消費者誤以為該等產品為伊製造或授權生產製造，
    故倘有標有凱育公司產製之系爭 3註冊商標商品已非伊授權
    之產品。再者，為避免凱育公司之經銷商及消費者誤以為該
    等產品為伊製造或授權生產製造，伊於92年3月及4月間發函
    予凱育公司之經銷商，聲明伊與凱育公司間之授權合約已於
    92年 1月10日終止，並提醒各該廠商注意由凱育公司提供或
    販賣或授權他人製造標示系爭 3註冊商標之產品，均屬未經
    授權製造或銷售之商品，如有販售該商品之行為將有違反商
    標法相關規定之虞。伊早於92年 3月11日及同年4月1日告知
    全聯公司及耀齡實業有限公司（下稱耀齡公司）有關凱育公
    司已非伊授權廠商乙事，然全聯公司及耀齡公司明知為未經
    授權製造或販售之商品仍繼續銷售，直至94年初仍發現訴外
    人全聯公司繼續販賣貼附註冊第6991 2號商標，標有凱育公
    司及耀齡公司為經銷商之襪子，為維護伊及消費者權益，伊
    於94年 3月18日再度函知全聯公司其販售之商品侵害伊商標
    權之爭議。伊於94年 3月18日之發函行為係行使權利之正當
    行為，無任何不法及侵害上訴人權利之行為可言，自無賠償
    上訴人所受損害之責任等語，資為抗辯。
三、原審判決駁回上訴人之訴及假執行之聲請，上訴人不服，提
    起上訴，並於本院聲明：(一)原判決廢棄。(二)被上訴人應給付
    上訴人200萬元。 (三)願供擔保，請准宣告假執行。被上訴人
    則聲明：(一)上訴駁回。(二)如受不利判決，願供提供擔保，請
    准宣告免為假執行。
四、兩造不爭執之事項：(一)註冊第44655號、第44656號及第6991
    2號商標為ILC商標公司所有之著名商標，被上訴人經 ILC商
    標公司授權使用系爭 3註冊商標於專用商品。(二)被上訴人與
    凱育公司於88年10月1日簽定授權合約，並於89年3月26日簽
    署生效，授權凱育公司使用、製造及銷售系爭 3註冊商標之
    襪類商品，嗣因凱育公司違反授權合約之規定，積欠權利金
    ，被上訴人於92年 1月10日終止與凱育公司間之授權關係。
    (三)被上訴人於92年3月及4月間發函予凱育公司之經銷商，聲
    明其與凱育公司間之授權合約已於92年 1月10日終止。(四)被
    上訴人於94年 3月18日發函通知全聯公司其販售之商品侵害
    其商標權，全聯公司於同年3月21日收受該信函。
五、本件上訴人主張：伊於89年間向訴外人凱育公司取得「HANG
    TEN」襪類台灣地區唯一總經銷，被上訴人曾於92年3月15日
    來函告知凱育公司之代理權已移轉予他人，但該函未提及伊
    先前向凱育公司所購買庫存之襪品該如何處理，故庫存商品
    直至94年2月份才銷售完畢；詎料被上訴人於94年3月21日寄
    發存證信函予伊之經銷商即訴外人全聯公司，說明全聯公司
    所販售之「HANG TEN」襪品均為仿冒品，致使全聯公司無法
    將該襪品出售，被上訴人之行為造成伊商業損失及商譽損害
    重大。爰依侵權行為之法律關係，請求被上訴人賠償商業損
    失及商譽損害200萬元 ；然此為被上訴人所否認，並以上開
    情詞置辯，是以本件應審酌者厥為：被上訴人於94年 3月21
    日發函予全聯公司告知全聯公司不得繼續販售凱育公司提供
    或製造之「HANG TEN」襪品，是否有損害上訴人之商譽？茲
    敘述如下：
(1)、查經濟部中央標準局商標註冊證註冊編號第44655號、第446
    56號及第69912號「HANG TEN」等商標，為訴外人ILC商標公
    司所有之著名商標，且上開商標經 ILC商標公司授權予被上
    訴人使用系爭商標於專用商品，此有經濟部中央標準局商標
    註冊證、經濟部智慧財產局函影本在卷可佐（原審卷第23頁
    ─第28頁），復為上訴人所不爭執，自堪信為真實，是被上
    訴人為系爭3註冊商標之權利人無誤。
(2)、被上訴人與訴外人凱育公司雖曾於88年10月 1日簽定授權合
    約，授權凱育公司使用、製造及銷售系爭 3註冊商標之襪類
    商品，惟因凱育公司違反前述授權合約之規定，積欠權利金
    ，被上訴人乃於92年 1月10日經由理律法律事務所終止與凱
    育公司間之授權契約，並要求凱育公司立即停止製造、銷售
    或使用系爭「HANG TEN」商標，為避免消費者誤以為該等商
    品為被上訴人製造或授權生產製造，並要求凱育公司應全面
    回收尚未售出之商品，此有理律法律事務所函文在卷可稽（
    原審卷第29頁─31頁）。準此，於92年 1月10日以後，標示
    凱育公司生產製造之「HANG TEN」商標襪子於市面流通者，
    應非被上訴人授權之產品，而係仿冒品，已無疑義。
(3)、被上訴人與凱育公司之授權合約於92年 1月10日終止，為免
    凱育公司之經銷商混淆，誤以為凱育公司生產製造標有「HA
    NG TEN」商標之襪類，仍為被上訴人製造或授權之產品，被
    上訴人乃於92年3月及4月間發函予凱育公司之各經銷商，其
    中包括92年3月11日發函予全聯公司、同年3月18日傳真予上
    訴人及同年4月1日發函予耀齡公司，聲明被上訴人與凱育公
    司之授權合約業已92年 1月10日終止等情，並提醒各該廠商
    注意由凱育公司提供或販賣或授權他人製造標示系爭「HANG
    TEN 」商標之產品襪子，均屬未經授權之仿冒商品，如有販
    賣該等商品之行為，將有違反商標法相關規定之虞，此有理
    律法律事務所函文及傳真文在卷可稽（原審卷第33頁─39頁
    、第84頁─第88頁）。然被上訴人於94年初仍發現全聯公司
    繼續販賣貼附「HANG TEN」商標、標有凱育及耀齡公司為經
    銷商之襪子，此有被上訴人提出之上開產品之發票、條碼等
    在卷可稽（原審卷第40頁─第41頁），被上訴人為維護其權
    利，故於94年 3月18日再度函知全聯公司其販售之商品有侵
    害被上訴人商標權之爭議。由上開說明，被上訴人於94 年3
    月18日發函予全聯公司之行為乃係權利之正當行使，自非屬
    不法侵害上訴人權利之行為，上訴人主張被上訴人前開發函
    導致其商譽受損，應負侵權行為損害賠償之責任云云，自屬
    無據。
(4)、被上訴人與凱育公司之授權合約於92年 1月10日終止後，凱
    育公司自終止之日起即不得再使用系爭 「HANG  TEN」商標
    於製造、生產及銷售「HANG TEN」襪品之權利，其後手自92
    年 1月10日起當然亦無該等權限，縱使上訴人仍保有凱育公
    司經銷期間產製之襪品，亦無權銷售之。又按被上訴人與上
    訴人間本無任何商標權授權代理之法律關係存在，則凱育公
    司於其代理權遭終止後，自有解決與其下游經銷商就已製造
    、生產之庫存襪品之義務。本件上訴人如有庫存之「HANG T
    EN」襪品，自應與凱育公司協商解決之道，其若因此而受有
    損害，亦係凱育公司應否對之負債務不履行之問題，與被上
    訴人無涉。
(5)、上訴人又主張：凱育公司前手代理商三力公司所生產之產品
    現仍在市面販售，可見伊亦可販賣前向凱育公司所購之「HA
    NG TEN」襪品云云。然查：三力公司原為被上訴人之代理商
    ，三力公司另與得展襪業有限公司（下稱得展公司）簽訂經
    銷商合約書，授權得展公司得以使用「HANG TEN」商標圖樣
    及生產、經銷「HANG TEN」襪品，此有合約書在卷可證（本
    院卷第45頁─第49頁），故三力公司為被上訴人代理商期間
    所產製之襪品其上均標示「三力公司出品」及「得展公司台
    灣區總經銷」，此亦有上訴人提出之商品之發票、條碼等在
    卷可證（本院卷第20頁、第21頁）。嗣因三力公司與被上訴
    人之代理權期間屆滿後，得展公司仍存留其為三力公司製造
    之「HANG TEN」襪品，雖該等襪品在三力公司已非被上訴人
    代理商後，即不得在市面販售，然因得展公司於94年 3月23
    日另與被上訴人簽訂寄賣合約書，有該合約書附卷可稽（本
    院卷第51頁、第52頁），其已取得被上訴人同意得以在被上
    訴人經營之專賣店販賣「HANG TEN」襪品，是標有「三力公
    司出品」及「得展公司台灣區總經銷」之「HANG TEN」襪品
    ，係經被上訴人同意販售之商品，故得以於三力公司與被上
    訴人代理權期間屆滿後，仍持續於市面上販售，是上訴人以
    目前市面上仍有三力公司出品之襪品流通，即認自己之行為
    為合法，自非可取。
六、綜上所述，上訴人依侵權行為之法律關係，請求被上訴人賠
    償200萬元商譽之損害及商業損失 ，即屬於法無據，不應准
    許，原審為上訴人敗訴之判決，並駁回其假執行之聲請，經
    核於法並無不合。上訴意旨指摘原判決不當，求予廢棄改判
    ，為無理由，應予駁回。
七、兩造其餘主張陳述及所提之證據，經本院審酌後，認均不足
    以影響本判決之結果，均毋庸再予一一論述，附此敘明。
八、據上論結，本件上訴為無理由，依民事訴訟法第449條第1項
    、第78條，判決如主文。
中    華    民    國    95    年    4     月    11    日
                  民事第十五庭審判長法  官  黃騰耀
                                    法  官  許文章
                                    法  官  黃國永
正本係照原本作成。
如不服本判決，應於收受送達後20日內向本院提出上訴書狀，其
未表明上訴理由者，應於提出上訴後20日內向本院補提理由書狀
（均須按他造當事人之人數附繕本）上訴時應提出委任律師或具
有律師資格之人之委任狀；委任有律師資格者，另應附具律師資
格證書及釋明委任人與受任人有民事訴訟法第466條之一第一項
但書或第二項（詳附註）所定關係之釋明文書影本。
中    華    民    國    95    年    4     月    12    日
                                    書記官  葉國乾
附註：
民事訴訟法第四百六十六條之一（第一項、第二項）：
對於第二審判決上訴，上訴人應委任律師為訴訟代理人。但上訴
人或其他法定代理人具有律師資格者，不在此限。
上訴人之配偶、三親等內之血親、二親等內之姻親，或上訴人為
法人、中央或地方機關時，其所屬專任人員具有律師資格並經法
院認為適當者，亦得為第三審訴訟代理人。


司法院資訊處製作；財團法人民間司法改革基金會備份。
